最　高　行　政　法　院　判　決
　　　　　　　　　　　　　　　　　　 94年度判字第01757號
上　訴　人　丁○○
被 上訴 人　雲林縣政府
代　表　人　甲○○
參　加　人　雲林縣斗六市公所
代　表　人　張和平
參　加　人　戊○○
　　　　　　乙○○
　　　　　　丙○○
上列當事人間因祭祀公業事件，上訴人對於中華民國93年2月17
日高雄高等行政法院91年度訴字第970號判決，提起上訴，本院
判決如下：
　　主  文
上訴駁回。
上訴審訴訟費用由上訴人負擔。
　　理  由
一、本件上訴人在原審起訴主張：訴外人林秀珍申報祭祀公業林
    太尉一案，經雲林縣斗六市公所 (原處分機關，以下同)公
    告期間，參加人丙○○等人提出異議，斗六市公所將異議書
    轉知申報人申復後，已將申復書繕本轉知異議人，異議人未
    依法提起派下權確認之訴，斗六市公所本應即核發派下全員
    證明書，竟遲未辦理，反而依另一參加人乙○○申報同一祭
    祀公業案而予以公告，於公告期滿無人異議後核發派下全員
    證明書。該核發處分經被上訴人另案訴願決定撤銷後，斗六
    市公所始於91年5月23日核發林秀珍申報案之派下全員證明
    書，上訴人則為公業管理人，完全合乎法令之規定。不料被
    上訴人因乙○○等人提起訴願，作成91年10月11日91府行法
    字第9100084264號訴願決定，將斗六市公所91年5月23日核
    發林秀珍申報案派下全員證明書之處分撤銷，顯為違法。上
    訴人為撤銷該申報案核發派下全員證明書處分之利害關係人
    ，得對於該訴願決定起訴等語，求為撤銷訴願決定之判決。
二、被上訴人則以：本件訴外人林秀珍原申報案，固應發給祭祀
    公業派下全員證明書，惟斗六市公所未依法核發派下全員證
    明書，乙○○又以同一祭祀公業名稱申報，並經斗六市公所
    核發派下全員證明書，該核發雖經被上訴人另案訴願決定撤
    銷，計有二申報案，已因情事變更，斗六市公所應通知申報
    人於3個月內協調以1人申報，逾期協調不成者，均駁回之。
    。斗六市公所未予協調，核發林秀珍申報案祭祀公業派下全
    員證明書，認事用法既有可議，應予撤銷。被上訴人之訴願
    決定並無不合等語，作為抗辯。
三、參加人在原審陳述略稱訴願決定無誤，上訴人之請求不應准
    許等語。
四、原審以：
  （一）本件訴外人林秀珍申報祭祀公業林太尉一案，經雲林縣
        斗六市公所公告期間，參加人丙○○等人提出異議，斗
        六市公所將異議書轉知申報人申復後，已將申復書繕本
        轉知異議人，異議人未依法提起派下權確認之訴，斗六
        市公所仍未核發派下全員證明書。嗣參加人乙○○申報
        同一祭祀公業案，斗六市公所亦予以公告，於公告期滿
        無人異議後核發派下全員證明書。該核發處分經被上訴
        人另案訴願決定撤銷後，斗六市公所始於91年5月23日
        核發林秀珍申報案之派下全員證明書。
  （二）斗六市公所於91年5月23日核發林秀珍申報案派下全員
        證明書之原處分，因參加人乙○○等人提起訴願，由被
        上訴人作成91年10月11日91府行法字第9100084264號訴
        願決定予以撤銷。之後斗六市公所於91年10月29日以斗
        六市民字第0910025707號函，自行將原行政處分予以撤
        銷，上訴人始提起撤銷訴訟。原行政處分既因原處分機
        關撤銷而不存在，縱依上訴人聲明作成撤銷被上訴人訴
        願決定之裁判，亦無從將原處分予以回復，況上訴人對
        於參加人斗六市公所上開斗六市民字第0910025707號撤
        銷函亦已提起訴願請求救濟中，則上訴人起訴請求撤銷
        被上訴人之訴願決定，顯欠缺訴之利益，而無保護之必
        要。
  （三）縱認上訴人起訴仍有權利保護必要，然查訴外人林秀珍
        申報祭祀公業林太尉案未經斗六市公所核發派下全員證
        明書之前，另有訴外人乙○○向斗六市公所另行提出祭
        祀公業林太尉申報案，核與台灣省祭祀公業土地清理辦
        法第7條第3項所定「同一祭祀公業有2人申報」之情形
        相符，斗六市公所依該規定本應通知當事人於3個月內
        協調1人申報，如逾期協調不成，將2申報案均予駁回。
        然斗六市公所卻未通知當事人協調，逕行對參加人乙○
        ○之申報案核發派下全員證明書，旋經被上訴人另案訴
        願決定撤銷之，並責由斗六市公所於2個月內更為妥適
        處分。又回復同一祭祀公業有2人申報之情形，斗六市
        公所未通知協調，對於訴外人林秀珍之申報案核發派下
        全員證明書，不合台灣省祭祀公業土地清理辦法第7條
        第3項規定，訴願決定予以撤銷，即無不合。上訴人請
        求撤銷訴願決定為無理由等情，因而判決駁回上訴人之
        訴。
五、本院經核原判決結論尚無違誤，判斷如下：
  （一）按提起撤銷訴訟，無論係認原處分違法損害其權益，經
        提起訴願猶不服其決定，而以原處分為對象者（行政訴
        訟法第4條第1項）；或係訴願人以外之利害關係人，認
        為前述訴願決定損害其權益，而以訴願決定為對象者（
        同條第3項），其所爭均為原處分之應否撤銷，自以有
        原處分之存在為前提。若原處分已經原處分機關自行撤
        銷而不存在，即無從以撤銷訴訟爭執其應否撤銷，此時
        提起撤銷訴訟，顯不備撤銷訴訟之要件，其起訴為不合
        法。
  （二）查斗六市公所於91年5月23日核發林秀珍申報案派下全
        員證明書之原處分，因參加人乙○○等人提起訴願，由
        被上訴人作成91年10月11日91府行法字第9100084264號
        訴願決定予以撤銷。之後斗六市公所於91年10月29日以
        斗六市民字第0910025707號函，自行將原處分予以撤銷
        ，上訴人始提起本件撤銷訴訟，請求撤銷被上訴人之訴
        願決定等情，為原判決確定之事實。可知原處分經訴願
        決定予以撤銷，尚未確定即尚不消滅前，經原處分機關
        斗六市公所自行撤銷，原處分因而不存在。上訴人之後
        仍以訴願決定為對象提起撤銷訴訟，參照前述說明，其
        起訴為不合法。原審未以裁定從程序上駁回，而認為起
        訴欠缺權利保護必要及實體上為無理由以判決駁回，尚
        有未洽。惟其結論諭知駁回上訴人之訴，並無不合，應
        予糾正後，仍予維持其結論。
  （三）次查上訴人對於斗六市公所91年10月29日斗六市民字第
        0910025707號函撤銷原處分之行政處分，已另行提起行
        政救濟，非本件所得論究。上訴意旨主張斗六市公所於
        91年5月23日核發林秀珍申報案派下全員證明書之原處
        分為合法，被上訴人之訴願決定予以撤銷為違法等實體
        上之理由，無從進而論斷。從而上訴意旨執以指摘原判
        決，求予廢棄，為無理由，應予駁回。
據上論結，本件上訴為無理由，依行政訴訟法第255條第1項、第
98條第3項前段，判決如主文。
中　　華　　民　　國　　94　　年　　11　　月　　17　　日
                  第五庭審判長法  官　高　啟　燦
                              法  官　蔡　進　田
                              法  官　黃　璽　君
                              法  官　廖　宏　明
                              法  官　楊  惠  欽
以  上  正  本  證  明  與  原  本  無  異
中　　華　　民　　國　　94　　年　　11　　月　　18　　日
　　　　　　　　　　　　　　　書記官　邱　彰　德
